臺灣臺北地方法院民事判決
109年度建字第250號
原      告  矽碁科技股份有限公司


法定代理人  吳學憲  
訴訟代理人  楊一帆律師
被      告  銀鴻科技股份有限公司

法定代理人  廖建發  
訴訟代理人  謝麗鳳  
上列當事人間請求給付工程款事件，本院於民國111年4月22日言
詞辯論終結，判決如下：
    主      文
被告應給付原告美金壹拾壹萬參仟柒佰柒拾捌元又貳拾貳美分，
及自民國一百零九年八月一日起至清償日止，按年息百分之五計
算之利息。
原告其餘之訴駁回。
訴訟費用由被告負擔十分之六，餘由原告負擔。
本判決原告勝訴部分，於原告以美金參萬捌仟元為被告供擔保後
，得假執行；但被告如以美金壹拾壹萬參仟柒佰柒拾捌元又貳拾
貳美分為原告預供擔保，得免為假執行。
原告其餘假執行之聲請駁回。
    事實及理由
壹、程序部分：
    按訴狀送達後，原告不得將原訴變更或追加他訴；但請求之
    基礎事實同一、擴張或減縮應受判決事項之聲明者，不在此
    限，民事訴訟法第255條第1項第2款及第3款定有明文。查原
    告起訴時係依兩造間「Roll to Roll拆裝機工程合約書」（
    下稱系爭合約）第3條、民法第490條及民國106年6月20日簽
    訂之合作協議書（下稱系爭協議書）第3條，聲明請求：「
    一、被告應給付原告新臺幣559萬1,919元，及自起訴狀繕本
    送達翌日起至清償日止，按週年利率5%計算之利息。二、原
    告願供擔保請准宣告假執行。」（見本院卷㈠第9頁、第146
    頁）；嗣於訴訟繫屬中迭次變更聲明，並追加兩造間返還代
    墊款之約定為其請求權基礎（見本院卷㈡第53頁），最終於1
    10年10月27日將其訴之聲明第1項變更為：「被告應給付原
    告美金（未註明幣別者，下同）15萬9,358.1元，及自起訴
    狀繕本送達翌日起至清償日止，按週年利率5%計算之利息。
    」（見本院卷㈡第473頁）。經核原告所為上開變更及追加，
    所依據之事實與原起訴請求主張之基礎事實同一，且變更請
    求金額部分係屬減縮應受判決事項之聲明，與前揭規定並無
    不合，應予准許。
貳、實體部分： 
一、原告主張：
　㈠兩造於106年10月24日簽立系爭合約，由伊為被告施作系爭合
    約第1條所定之在大陸地區河南省焦作市嵩陽光電公司（下
    稱嵩陽光電）現場的設備拆裝工程（下稱系爭拆裝工程），
    並約定承攬報酬為47萬2,500元（以下均含稅）。詎系爭拆
    裝工程已於107年9月19日完工驗收，被告迄今尚有尾款5萬2
    ,500元未為給付，經伊於109年2月13日發函催告，迄今仍未
    獲付款。
　㈡兩造另於106年6月20日簽立系爭協議書，約定就被告承攬訴
    外人藍思科技（東莞）有限公司（下稱藍思公司）之松山湖
    廠AKT In Line Sputter復機案（下稱系爭復機工程）進行
    合作，由被告負責客戶之接洽、案子承接、進度協調、款項
    收取與所需外包工程之發包，伊則負責設備復機工程之執行
    、監督與工程下包商之工作管理與協調；並約定各自承擔支
    出之成本，所收取系爭復機工程總價扣除經雙方同意之必要
    業務、公關費用後，依各50%之比例分配，被告並應於收到
    藍思公司款項之7日內將分配款匯入伊之帳戶。詎系爭復機
    工程已於106年底完工，然被告除未返還伊為被告先行墊付
    之工程轉包騰鴻科技股份有限公司（下稱騰鴻公司）預付款
    1萬8,000元外，就已收取藍思公司系爭復機工程總計51萬3,
    416.76元之工程款，扣除兩造同意之必要成本後，亦僅分配
    利潤4萬0,551.46元予伊。惟經伊計算，發現被告扣除之多
    筆差旅費、佣金等成本支出顯非必要，且均未經伊同意，實
    際上伊尚可請求被告分配利潤8萬8,858.1元（詳如本判決附
    表「原告主張金額」欄所示計算），連同伊上開代墊之款項
    ，被告應再給付伊10萬6,858.1元【計算式：88,858.1＋18,0
    00＝106,858.1】。綜上，被告共應給付伊15萬9,358.1元【
    計算式：52,500＋106,858.1＝159,358.1】等語。
　㈢爰依系爭合約第3條、民法第490條第1項、系爭協議書第3條
    約定及兩造間返還代墊款之約定，求為判決：⒈被告應給付
    原告15萬9,358.1元，及自起訴狀繕本送達翌日起至清償日
    止，按週年利率5%計算之利息。⒉原告願供擔保請准宣告假
    執行。
二、被告則以：
　㈠依系爭合約第2條第3款、第3條第1項第2款第4目之約定，系
    爭拆裝工程於製程測試時若發現與設備裝機有關問題時，原
    告需協助伊解決，待完成送電測試所有功能無誤後，原告始
    能請求尾款10萬元。因系爭拆裝工程執行後續製程測試過程
    中，陸續發生：⑴ULVAC Polycold feedthrough安裝時受損
    洩漏、⑵ULVAC Cryo pump安裝不良，導致溫度過高、⑶MFC44
     MFC安裝不良，致無法流氣體、⑷AKT GWK安裝不良，致冷凍
    液流失損耗、⑸AKT GWK安裝不良，漏冷媒、⑹AKT MF安裝不
    良，快速接頭及銅冷排損壞造成漏水等與原告組裝設備工作
    有關之瑕疵，伊於107年4至6月間陸續反應，原告未能修繕
    ，直到108年1月間伊的員工仍須與業主討論缺失如何處理，
    致伊無法驗收向業主請款，原告亦未協助伊處理，故依上開
    約定，原告請求伊給付剩餘之工程尾款5萬2,500元並無依據
    。
　㈡至於系爭復機工程部分，該案總價扣除藍思公司代扣、代繳
    稅金12萬0,768.24元後，伊實際收到之總金額為38萬7,482
    元，兩造已分配其中8萬1,102.92元之利潤，剩餘金額扣除
    工程轉包總成本19萬5,117.23元，以及伊先行代墊之業務佣
    金支出10萬0,908.84元、差旅支出1萬3,636.62元及其他雜
    項支出159.05元後，已無餘額可得再為分配（詳如附表「被
    告主張金額」欄所示計算）。再者，原告就該案於106年7月
    中旬即將工程人員撤離藍思公司松山湖廠區，置後續未完成
    工程於不顧，顯已違約在先，自不得再行使系爭協議書約定
    之權利。另原告主張就系爭復機工程墊付之1萬8,000元工程
    轉包預付款，於兩造進行第一筆拆帳後，伊已匯款4萬0,551
    元予原告，該款項即已包含返還原告上開代墊款項，故原告
    於本件再為請求，並無理由等語，資為抗辯。
　㈢並聲明：⒈原告之訴及假執行之聲請均駁回。⒉如受不利之判
    決，被告願供擔保請准宣告免為假執行。
三、兩造不爭執之事項（見本院卷㈢第47至48頁）：
　㈠兩造於106年10月24日簽立系爭合約，由原告為被告施作系爭
    拆裝工程，並約定承攬報酬為47萬2,500元。
　㈡被告就系爭拆裝工程迄今尚有工程尾款5萬2,500元未支付予
    原告。
　㈢兩造於106年6月20日簽立系爭協議書，約定就被告承攬藍思
    公司之系爭復機工程進行合作，由被告負責客戶之接洽、案
    子承接、進度協調、款項收取與所需外包工程之發包，原告
    則負責設備復機工程之執行、監督與工程下包商之工作管理
    與協調；並約定各自承擔支出之成本，工程報酬扣除經雙方
    同意之必要業務、公關費用後，依各50%之比例分配。
　㈣被告向藍思公司承攬系爭復機工程之總價為53萬5,000元；另
    被告已將第一期利潤分配款4萬0551.46元支付予原告。
　㈤兩造就系爭復機工程都同意扣除之必要業務、公關費用有：
　⒈工程轉包支出18萬元、
　⒉雜項支出159.05元、
　⒊佣金支出3萬9,663.59元。
　㈥兩造於106年6月2日原證17電子郵件中約定被告應退還給原告
    1萬8,000元的預付騰鴻公司墊款。　　
四、兩造之爭點（見本院卷㈢第48-49頁）：
　㈠系爭拆裝工程部分：
　  系爭合約第3條第1項第2款第4目約定之付款條件是否已成就
    ？原告依系爭合約第3條、民法第490條第1項規定，請求被
    告給付剩餘工程尾款5萬2,500元本息，有無理由？
　㈡系爭復機工程部分：
　⒈被告就系爭復機工程實際收到之總報酬金額為何？是如原告
    所述51萬3,416.76元？抑或如被告抗辯該案總工程款於扣除
    藍思公司代扣、代繳稅金12萬0,768.24元後，其實際收取之
    款項為38萬7,482元？
  ⒉除上開不爭執事項㈤所列費用外，被告另抗辯下列費用亦為雙
    方同意扣除之必要業務、公關費用，是否可採？
  ⑴工程轉包部分：
  ①「派人至客戶端維修RMB22195.72 @6.4087」3,463.38元。
  ②「承譽精密技術公司(維修)」1萬1,653.85元。
  ⑵差旅費支出部分：
  ①「106/6/14~106/6/16 大陸出差差旅費」449.92元。
  ②「106/8/4~106/8/10 大陸出差差旅費」372.19元。
  ③「106/10/12~106/10/19 大陸出差差旅費」233.59元。
  ④「106/11/6~106/11/13 大陸出差差旅費」648.12元。
  ⑤「矽基106/6/8~106/6/14 大陸出差差旅費(機票與伙食費)詹
    志遠」552.39元。
  ⑥「矽基106/6/8~106/6/14 大陸出差差旅費(住宿與交通費)詹
    志遠」2,952.45元
  ⑦「矽碁106/6/12臺灣交通費何偉丞」10.97元。
  ⑧「矽碁106/6/12~106/7/6交通/ 住宿/ 伙食何偉丞」991.24
    元。
  ⑨「矽碁106/6/6~106//7/20 臺灣交通費/ 伙食費何偉丞」2,7
    17.89 元。
  ⑩「矽碁106/7/3~106//7/20交通費/伙食費 何偉丞」351.75元
    。
  ⑪「107/1/17~107/1/23 大陸出差差旅費」1,444.29元。
  ⑫「107/12/15~107/12/18 大陸出差差旅費」2,911.82元。
  ⑶佣金支出部分：
  ①「支付佣金-1 USD294250*(1-22.0000000%)*4%」9,113.1元
    。
  ②「支付佣金-2 USD294250*(1-22.0000000%)*4%」9,113.1元
    。
  ③「支付佣金-3 USD294250*(1-22.0000000%)*4%」9,113.1元
    。
  ④「支付佣金-4 USD294250*(1-22.0000000%)*4%」9,113.1元
    。
  ⑤「支付鄭sir佣金RMB30,000」4,800元。
  ⑥「鼎碩公司業務佣金」1萬9,992.85元。
  ⒊原告依系爭協議書第3條約定，請求被告分配利潤8萬8,858.1
    元，是否有據？（被告抗辯原告自106年7月20日起就將工程
    人員撤離現場，沒有再參與工程，但當時工程尚未完成，所
    以原告並未履約，原告是否有依照系爭協議書為給付？）
  ⒋被告是否已返還原告上開不爭執事項㈥之代墊款？原告依兩造
    間返還代墊款之約定請求被告給付1萬8,000元，是否有據？
    　
五、本院得心證之理由：
　㈠被告應給付系爭拆裝工程尾款5萬2,500元本息：
　⒈按稱承攬者，謂當事人約定，一方為他方完成一定之工作，
    他方俟工作完成，給付報酬之契約，民法第490條第1項定有
    明文。查，系爭合約約定被告委由原告承攬系爭拆裝工程，
    施作地點在大陸地區河南省焦作市嵩陽光電，系爭合約第3
    條「設備拆裝費用及付款辦法」約定：「一、設備拆裝費用
    ：（一）設備拆裝費：總金額美金肆拾伍萬元整（稅外加）
    （二）付款方式：設備拆裝費用於本合約內共分4次付款1.
    定金為即期付5萬美金。2.待全部機台拆機完畢後30天內付2
    0萬美金。3.機台運抵裝機目的地拆箱後裝機即期付10萬美
    金。4.機台安裝完成送電測試所有功能無誤為即期付10萬美
    金。二、該設備拆裝費用包含乙方人員之出差全部費用。三
    、上列款項匯入由乙方所提供之銀行指定帳戶內。（如附件
    ）四、上列款項乙方需開立統一發票向甲方請款，稅金外加
    。」（見本院卷㈠第25頁），可知原告需完成安裝並「送電
    測試所有功能無誤」方能依約向被告請領最後一期全部款項
    。惟此處「所有功能」的範圍為何並未特定，參系爭合約第
    2條第3項第2款明訂驗收方式：「驗收規格為完成各機台送
    電測試流片及鍍膜動作無誤」，是兩造約定驗收以送電測試
    流片及鍍膜動作等項目為準，該等項目測適合格，即應給付
    尾款。
　⒉查，原告主張系爭拆裝工程已於107年9月19日完工依約驗收
    合格等情，有「送電及鍍膜測試完工報告」附卷為證，其上
    載明測試項目為：「送電測試流片及鍍膜動作無誤」，測試
    結果均為「Pass」，並經原告員工詹志遠與被告所派監工人
    員唐炎毅簽名確認無誤（見本院卷㈠第33-37頁）。證人詹志
    遠到庭證稱：系爭拆裝工程原告負責的部分是由伊負責的，
    伊大約107年1月中到嵩陽光電，8月23日返台，工程完工分
    成兩個階段，第一階段為硬體完成，大約於107年5月間完成
    硬體，大約也在此時段完成難度較低的送電測試與流片，第
    二階段就是鍍膜測試，因為此測試包含製程條件和生產供應
    的問題難度較高，鍍膜測試約於107年8月底完成，鍍膜測試
    完成後，伊回到臺灣是同年9月多，即寄交「送電及鍍膜測
    試完工報告」給唐炎毅簽署，會這樣做是因系爭拆裝工程的
    三個機台其中SPW-140 R2R 這台，就是氣體流量穩定測試的
    項目唐炎毅沒有在現場參與，但這部分唐炎毅同意用手機錄
    影傳給他看，其他部分唐炎毅都有在場參與驗收，驗收完後
    ，伊並沒有收到被告或嵩陽光電反應有瑕疵需要維修等語（
    見本院卷㈡第38-42頁）；證人即原告之下包商魏煜峰到庭亦
    證稱：伊有參與系爭拆裝工程的拆機、裝機工作，該工程監
    工驗收之被告方承辦人為唐炎毅，該項工程完工日期是107
    年5月15日，伊於107年5月15日退場等語（見本院卷㈡第35-3
    7頁），均與原告前開主張相符，堪信系爭拆裝工程已經兩
    造人員會同依系爭合約第2條第3項第2款明訂驗收規格確認
    送電測試流片及鍍膜動作無誤。準此，驗收既已依約完成，
    原告依系爭合約第3條第1項第2款第4目請求被告給付剩餘工
    程尾款5萬2,500元本息，核屬有據。
　⒊又查，系爭拆裝工程機台測試過程中曾發生①ULVAC Polycold
     feedthrough安裝時受損洩漏、②ULVAC Cryo pump安裝不良
    ，導致溫度過高、③MFC44 MFC安裝不良，致無法流氣體、④A
    KT GWK安裝不良，致冷凍液流失損耗、⑤AKT GWK安裝不良，
    漏冷媒、⑥AKT MF安裝不良，快速接頭及銅冷排損壞造成漏
    水等6項缺失，原告陸續接到被告通知後，於107年6月28日
    以前已針對上開缺失發包修繕，並於107年6月28日以修繕費
    用分攤的名義向被告請款，嗣後108年1月間嵩陽光電人員曾
    另與被告討論SPW-140（ULVAC）機台上下移動滑塊損壞，移
    動時機構不順暢的問題等情，固然有原告107年6月28日所提
    出系爭拆裝工程業務增加項目費用總額新臺幣60萬0,243元
    請求被告負擔其中新臺幣30萬5,589元之請款單、以及相關
    備維修安裝合同書、報價單以及採購單以及李樣文與唐炎毅
    於108年1月間之對話截圖附卷可稽（見本院卷㈠第265-267頁
    、第287-319頁、第379-381頁）。
　⒋惟證人詹志遠、魏煜峰均證稱：上開①至⑥項缺失是在安裝過
    程陸續發生，都已經在驗收前修復完成，驗收完後並沒有收
    到維修瑕疵的通知等語（見本院卷㈡第35-37頁、第38-40頁
    ）。且查，原告於108年11月21日寄發電子郵件：「Dear廖
    總：可能您比較忙，我打您電話沒接到，所以寫信跟您講一
    下關於矽碁科技-銀鴻科技的兩個案子款項。兩個款項要麻
    煩您處理一下，因為都拖太久了，一個是鄭州的R2R拆裝機
    案，完工已經一年半，尾款US$52506.5,另一個是兩年前的
    藍思科技松山湖的復機案，總金額US$535,000，這個我們這
    邊一毛錢都沒拿到，有點講不過去了，所以還麻煩您儘快幫
    忙處理一下結掉，不然我這麼一直無法結案，股東也一直問
    這款項問題，公司這邊對未收款項的push壓力很大了，所以
    要拜託您這邊看能不能年底把這兩案子款項結清一下！感謝
    ！」向被告催促系爭拆裝工程款項時，被告並未以系爭拆裝
    工程存有上開①至⑥項缺失或108年1月間所發生SPW-140（ULV
    AC）機台移動不順暢等瑕疵，原告卻未修復，致未能從嵩陽
    光電領得尾款為由拒絕之，而是於108年11月24日回信稱：
    「吳總，最近在大陸跑來跑去，沒接到你的電話，實在很報
    歉！藍思案尾款已收到，可能是財務忘了跟你們公司結帳，
    我跟公司財務說一下。嵩陽光電的尾款一直沒收回，不過你
    放心，這部分我們會負責的，我先跟公司財務商量一下如何
    處理，我再回復你。」承諾處理尾款等情，有兩造電子郵件
    存卷可參（見本院卷㈠第331頁）。不論哪一種工程，完工後
    的「驗收」均為履約過程中的重要事項，若驗收程序未完成
    、未合格而有爭議待解決或有瑕疵待修補，衡情，業主（定
    作人）多不會遺忘此事，除催告承攬人修補瑕疵外，通常更
    不會鬆口同意給付尾款。被告固辯稱系爭拆裝工程仍有瑕疵
    發生而未能修復，是以未通過驗收云云，惟原告已否認之，
    亦未見有何證據顯示被告於107年9月之後曾催告原告修繕瑕
    疵，反見被告於108年11月間承諾負責本件尾款。其情狀實
    在與本院辦理其他驗收未合格而承攬人逕行起訴請求工程款
    的案件中，定作人常常在被訴前已經透過通訊軟體、工程聯
    絡單或存證信函等聯繫管道多方多次抱怨工程品質低劣並稱
    要扣尾款的情形迥異，況已有「送電及鍍膜測試完工報告」
    、證人詹志遠及魏煜峰之證述可證驗收通過一事，被告辯稱
    系爭拆裝工程未經驗收合格云云，無從採信。
　㈡系爭復機工程：
　⒈被告就系爭復機工程實際收到之報酬總金額僅為38萬7,482元
    ：
　⑴按當事人主張有利於己之事實者，就其事實有舉證之責任，
    民事訴訟法第277條定有明文。民事訴訟如係由原告主張權
    利者，應先由原告負舉證之責，若原告先不能舉證，以證實
    自己主張之事實為真實，則被告就其抗辯事實即令不能舉證
    ，或其所舉證據尚有疵累，亦應駁回原告之請求（最高法院
    100年度台上字第415號判決要旨參照）。
　⑵原告主張藍思公司下列三筆匯給被告之款項均為系爭復機工
    程之報酬，分別為106年7月24日24萬0,730元、107年1月19
    日12萬5,980元、107年3月15日14萬6,706.76元，報酬總金
    額應為51萬3,416元云云，無非以被告曾於106年7月18日、1
    06年7月25日以電子郵件表示向原告表示與藍思公司協商約
    定僅負擔企業所得稅及增值稅附加捐僅約6％或6.5％，證人即
    另一施作系爭復機工程之下包商騰鴻科技股份有限公司（下
    稱騰鴻公司）之經理蕭俊義證稱系爭復機工程約106年8月25
    日完工，於107年1月底驗收，107年2月過完年後催款，107
    年3月中拿到驗收款等語（見本院卷㈢第99、102頁），前開1
    07年7月、107年1月、107年3月之款項與簽約時間、證人蕭
    俊義所述驗收以及拿到驗收款時間相符，金額加總後也接近
    原本約定的報酬金額為理由推論。惟被告否認之，辯稱：藍
    思公司給付系爭復機工程之工程款僅有於106年7月24日付款
    24萬0,750元、以及107年3月15日付款14萬6,732元此兩筆款
    項，總計38萬7,482元（見本院卷㈠第189頁，卷㈡第103頁，
    卷㈢第5、407頁，註：被告主張實際收到金額較匯款資料各
    有20元、25.24元之差距，而被告自承金額較高，本判決附
    表記載與認定乃以被告自承為準），此係因為藍思公司於給
    付第二筆驗收合格款（約定為總價50％即26萬7,500元）時代
    扣代繳增值稅、企業所得稅、印花稅、增值稅地方教育附加
    、增值稅教育費附加、城市維護建設稅（市區，增值稅附征
    ）等稅費共計12萬0,768.24元，約是總價53萬5,000元的22.
    573028％；至於107年1月19日收到12萬5,980元是106年12月2
    日所簽定合同編號：「LENZ 000000000000(DG)-SC」的AKT 
    P134和P135 side1/side2程序改造與泵浦安裝案之訂金款（
    見本院卷㈢第61、75、405-407、470頁），並非系爭復機工
    程工程款等語，並提出藍思公司出具金額12萬0,768.24元之
    扣款通知單、代為繳交增值稅、企業所得稅、印花稅、增值
    稅地方教育附加、增值稅教育費附加、城市維護建設稅（市
    區，增值稅附征）等稅費給廣東省國家稅務局之電子繳款憑
    證、增值稅代扣、待繳稅款報告表、中華人民共和國扣繳企
    業所得稅報告表、印花稅納稅申報（報告）表、東莞地方稅
    務局稅收完稅證明以及其與藍思公司所訂立其他6份契約節
    本附卷為證（見本院卷㈠第193-207頁，卷㈢第67-83、379-38
    9頁），其所辯並非無據。
　⑶查，藍思公司與被告係於106年6月10日簽署設備維修及復機
    合同（下稱系爭復機工程合同），約定被告以總價53萬5,00
    0元承攬五條AKT鍍膜線設備之維修、復機工作（即系爭復機
    工程），系爭復機工程合同第7條第1、2、3項並約定給付前
    開報酬的時間為：「1.自合同簽訂完畢生效日起【3】個工
    作日內由甲方預付45％預付款給乙方。」、「2.合約內設備
    維修、復機完畢經甲方驗收合格，並收到乙方INVOICE後【7
    】個工作日內支付合同總金額的50％。」、「3.總價5％作為
    質保金，在質保期結束後【7】個工作日內支付，不計利息
    。」，此有系爭復機工程合同在卷可參（見本院卷㈠第61-65
    頁）。又藍思公司分別於106年7月24日匯款24萬0,730元、1
    07年1月19日匯款12萬5,980元、107年3月15日匯款14萬6,70
    6.76元給被告等節，固亦有第一商業銀行松山分行函文暨所
    附交易資料附卷可查（見本院卷㈡第327、329、333、335頁
    ）。然106年7月間兩造往來提到系爭復機工程稅捐負擔的電
    子郵件內容其實為106年7月17日被告先發主題：「藍思傳過
    來的有關稅的訊息」之郵件，附上一大段藍思公司有關稅費
    的說明：「……，有以下幾點需注意：1.與境外供應商、服務
    商簽訂的合同需30天內提供合同、發票、境外企業法人的商
    業登記證等先在國稅局作合同備案；2.備案後向境外企業付
    匯前需我司先在稅局幫非居民企業完稅（包含增值稅、企業
    所得稅、增值稅附征等稅種繳納）注：各合同涉及的增值稅
    稅率、企業所得稅稅率折疊按項目不同情形由國稅核定稅率
    。各採購在定對外合同時需把境外服務商的稅金扣減完後的
    金ˊ為之覆金額。三、這次需付款的維修合同總金額535,000
    .00美元，申請240,750.00美元稅局諮詢的情況如下：a.先
    在稅局作合同備案。b.增值稅稅率6％，企業所得稅稅率25％
    ，企業所得稅利潤率25％，匯率案付匯當稅局公布的第一個
    工作日匯率。c.核算稅金並在國稅代扣代繳：增值稅=需付
    款美元*匯率/1.06*0.06，企業所得稅=需付款美元*匯率/1.
    06*0.25*0.25，增值稅附征=需付款美元*匯率/1.06*0.06*0
    .12這次需付稅金額=30310美元（麻煩和供應商確認代扣代
    繳的稅金由誰承擔）d.在稅務局開具對外支付證明。e.銀行
    作相應支付處理。」並稱「Hi吳總，FYI，目前請藍思的採
    購去爭取由買方付，可能不太樂觀，努力看看！」。原告同
    日回應：「Dear廖總：我覺得藍思這樣的搞法有點過分了，
    我們都快做完了訂金和合約還沒到，這是我做這種案子不曾
    發生的情形，這星期再不收到我建議該停工了，謝謝！」，
    被告106年7月18日回覆同一主題：「Hi吳總，確實是過分了
    ，還要我們負擔所有的税金，今早有再協商，稅金的部分，
    增值稅6%的部分由他們支付,企業所得稅約6%由我們來負擔
    ，但要在本周內匯出預付款我想我們損失一些，趕快收到錢
    比較要緊，以上你看如何？」僅陳述正在以怎樣的條件協商
    ，並未稱已經確定約好僅負擔6％稅賦等情，有前揭電子郵件
    列印資料在卷可查（見本院卷㈠第343-347頁）。被告於106
    年7月25日再發信，主題：「藍思預付款匯款水單」，稱：
    「Hi吳總，附件為匯款水單,企業所得税及增值稅附加捐約6
    .5%左右這次未扣，改下次付款款時扣款項昨天已經進來，
    這兩天會匯款給蕭總第二次款30%,你公司的部分我算一下再
    匯給你」（見本院卷㈠第349頁），亦未見有與藍思公司約定
    好僅負擔6.5％稅賦，原告所提出上開電子郵件不足以證明稅
    賦僅限於6.5％以內而不可能如被告所稱。
　⑷又證人蕭俊義到庭固證稱：我並沒有到藍思公司松山湖現場
    參與工程進行，因為我為經理，不實際參與工作，現場派駐
    人員為張志彬，我們有微信群組，工作人員會回報進度，我
    在群組上看到系爭復機工程約106年8月25日完工，於107年1
    月底驗收，107年2月過完年後催款，107年3月中拿到驗收款
    等語（見本院卷㈢第96-102頁）。惟嗣後原告所提出通訊軟
    體對話紀錄截圖中提到驗收完成之最早訊息時間係在107年2
    月中下旬（見本院卷㈢第459-465頁），並非1月；嗣後是被
    告於107年3月29日以電子郵件發信給騰鴻公司請其開發票請
    款後才付款，並非3月中即付款等情，亦據被告提出其與騰
    鴻公司往來電子郵件可稽（見本院卷㈢第391頁），可見證人
    蕭俊義記憶之日期有誤，自無從以其稱系爭復機工程於107
    年1月底驗收云云即推論藍思公司於107年1月19日匯款12萬5
    ,980元為本件工程款。
　⑸綜上，原告所舉證據不足以證明藍思公司就系爭復機工程付
    款金額超過被告自承所收到報酬總額38萬7,482元，本件系
    爭復機工程實際收到之報酬總額自應以被告自承金額為限。
  ⒉除上開不爭執事項㈤所列費用外，被告另抗辯下列費用亦為雙
    方同意扣除之必要業務、公關費用，均不可採：
  ⑴工程轉包部分：
　　依系爭協議書第3條「合作利潤的分配」約定利潤之計算方
    式、基準為：「（A）甲乙雙方同意，本案總收入扣除必要
    的業務公關等費用（經雙方同意）後的利潤，甲乙雙方依50
    ％50％分配之。……」（見本院卷㈠第57頁），是以，計算利潤
    時得以扣除的費用必須是兩造都同意該項費用屬於必要的業
    務公關等費用者。查，被告抗辯另有「派人至客戶端維修RM
    B22195.72 @6.4087」3,463.38元以及「承譽精密技術公司(
    維修)」1萬1,653.85元等兩筆工程轉包費用屬於必要費用應
    從報酬中扣除等語，提出與承譽精密技術有限公司（下稱承
    譽公司）於107年3月2日簽訂之設備維修合同、107年7月6日
    匯款27,780元給承譽公司之第一銀行匯款水單、承譽公司10
    7年4月28日開立給被告之商業發票（包含一筆金額人民幣2
    萬2,195元的費用）、購買方與銷售方分別為「廣東百力明
    光電子科技有限公司東莞分公司」、「深圳市崗勝科技有限
    公司」日期為107年5月23日之深圳增值稅專用發票、其與承
    譽公司另於107年6月初簽訂之設備維修合同、承譽公司107
    年10月22日開立給被告之商業發票在卷（金額11,828.4元）
    （見本院卷㈠第219-229頁，卷㈡第115-125頁），固可證明其
    與承譽公司簽約，並有支出上開款項等情。惟原告否認上開
    款項支出有經其同意作為必要費用扣除，被告就此2筆支出
    係屬於經雙方同意扣除之必要費用乙節並未舉證，依前開系
    爭協議書第3條（A）之約定，計算利潤時自無從扣除此2筆
    支出。
  ⑵差旅費支出部分：
　　依系爭協議書第2條：「協議內容：有關甲乙雙方權責義務
    （包含但不限於以下內容）：……（C）甲乙雙方同意各自承
    單己方為執行本復機工程案的所有費用，包含各自人員的薪
    資及差旅等費用。」（見本院卷㈠第57頁）。是以兩造人員
    各自的差旅費支出應各自負擔，不列於利潤計算之扣除項，
    被告亦於111年4月7日具民事綜合辯論意旨狀表明不再抗辯
    總收入應扣除差旅費用支出計算利潤等語（見本院卷㈢第407
    頁）。準此，此項目均不列計。
  ⑶佣金支出部分：
　A.被告抗辯除原告已經同意扣除的佣金支出3萬9,663.59元外
    ，尚有第二期佣金①「支付佣金-1USD294250*(1-22.0000000
    %)*4%」9,113.1元、②「支付佣金-2USD294250*(1-22.00000
    00%)*4%」9,113.1元、③「支付佣金-3USD294250*(1-22.000
    0000%)*4%」9,113.1元、④「支付佣金-4USD294250*(1-22.0
    000000%)*4%」9,113.1元、⑤「支付鄭sir佣金RMB30,000」4
    ,800元以及⑥「鼎碩公司業務佣金」1萬9,992.85元等6筆佣
    金支出應從總收入扣除等語，原告否認之，稱前開佣金支出
    非經其同意者，且部分未見有支出單據，否認被告有給付之
    。
　B.①至⑤之五筆佣金部分：查，被告收到藍思公司第一期款項（
    45％）時，於106年8月15日曾發信稱：「Hi吳總，這次收到
    藍思45％的第一次款項，扣除成本及相關的費用(打點的部分
    如此mail中的說明）我建議先保留50K美金作為執行後續工
    作的可能支出，其他的部分我們按50％/50％比例分配，計算
    如附件,你看如何？」，附件為被告於106年5月30日所發電
    子郵件，其中說明有關佣金之事項為：「……這案子的現況如
    下：1.這幾天我們會正式拿到訂單，付款流程藍思内部正在
    加急中。2.合同最後價格：535,430USD。3.費用：採購總價
    8％，技術總價8％，周群飛董事長的先生的三哥鄭董(松山湖
    廠區的2把手）紅包5WRMB(—次性)，……」，原告於106年8月1
    5日回覆稱：「廖總您好：沒問題,就按照您的方式處理，謝
    謝!」有前開電子郵件列印資料可參（見本院卷㈡第235-237
    頁），足證原告曾同意佣金支出為「採購總價8％，技術總價
    8％，……鄭董(松山湖廠區的2把手）紅包5WRMB(—次性)」，固
    足證被告所抗辯①至⑤之五筆佣金金額之計算式有所依據。惟
    原告否認被告有支付上開五筆款項，被告迄未提出相關單據
    或交易明細，自無從將該等佣金列入成本予以扣除。
　C.⑥「鼎碩公司業務佣金」1萬9,992.85元部分：查，被告與鼎
    碩國際有限公司（下稱鼎碩公司，代表人鄭明宗）於106年7
    月24日簽訂酬庸合約書，約定被告願意以買賣成交價（未稅
    ）4％作為酬庸，委請鼎碩公司僅就藍思公司AKT鍍膜機復機
    工程相關買賣業務居間介紹，並協助向藍思公司辦理帳款催
    收協調事宜，佣金分二階段支付，第一階段為訂金款45％給
    付8,996.78元，第二階段為驗收款55％給付10,996.07元，被
    告已於106年7月26日、107年4月3日以新臺幣給付鼎碩公司
    佣金等情，有渠等酬庸合約書、兩份第一銀行匯款申請書回
    條以及鼎碩公司開立之統一發票附卷可稽（見本院卷㈡第227
    -233頁）。雖被告已支出酬庸合約書所約定佣金予鼎碩公司
    乙節堪信屬實，然原告否認曾同意支付佣金予鼎碩公司。觀
    前揭106年8月15日以及106年5月30日兩造溝通佣金之郵件內
    容，確實並未提到有此項給付予鼎碩公司的佣金。此項佣金
    既然未經原告同意支出，依系爭協議書第3條（A）之約定，
    即不能列為扣除項目之計算。
  ⒊原告依系爭協議書第3條約定，僅得請求被告分配利潤4萬3,2
    78.22元：
　⑴承前⒈、⒉之結論以及不爭執事項第㈣、㈤點，系爭復機工程總
    收入為38萬7,482元（已扣除稅費），應扣除必要費用為21
    萬9,822.64元【計算式：18萬元＋159.05元＋3萬9,663.59元＝
    219,822.64元】，且先前已經分配之利潤為8萬1,002.92元
    ，是剩餘得分配之利潤為8萬6,656.44元【計算式：38萬7,4
    82元－21萬9,822.64元－8萬1,002.92元＝8萬6,656.44元】，
    依系爭協議書第3條（A）之約定，原告得請求其中50％即4萬
    3,278.22元（計算詳見本判決附表「本院認定」欄位）之利
    潤；至於超過前開範圍的請求，核屬無據。
　⑵被告另抗辯原告自106年7月20日起就將工程人員撤離現場，
    沒有再參與工程，但當時工程尚未完成，所以原告並未依約
    履行給付義務，不得請求分配利潤等語；惟原告否認之，並
    稱雖原告所派員工何偉丞於106年7月20日離開系爭復機工程
    現場，然由原告介紹來與兩造共同合作的廠商騰鴻公司仍派
    駐人員於現場施工，會透過微信群組回報工作進度給原告，
    騰鴻公司已施作到系爭復機工程驗收完成，原告已完成系爭
    協議書約定之工作內容等語。查，證人即施作系爭復機工程
    之下包商騰鴻公司之經理蕭俊義證稱：系爭復機工程轉包給
    騰鴻公司的過程是由原告公司的負責人吳學憲先來接洽，並
    說明之後會由被告與騰鴻公司簽約，但工作內容與過程都需
    要與原告回報，嗣後騰鴻公司派張志彬到大陸地區現場負責
    ，現場工作由大陸地區工作人員執行，依群組回報的工作進
    度，系爭復機工程約106年8月25日完工，於107年1月底驗收
    ，107年2月過完年後催款，107年3月中拿到驗收款，原告公
    司派到大陸地區得人員為何偉丞、詹志遠，他們在場的工作
    主要為監工與現場各種工作的協助，其中何偉丞有參與工程
    到接近完成到95％才離開，騰鴻公司是與被告簽約，但騰鴻
    公司認知自己是對應原告公司，所以都有回報工程進度給原
    告公司等語（見本院卷㈢第96-102頁）；證人何偉丞證稱：
    我是系爭復機工程現場處理復機工程的工程師，參與作業到
    106年7月20日離開，離開前有確認約定要修復的機台設備可
    以運作，只是其中有PUMP損壞的設備，因為當時沒有零件，
    是拆其他可以使用的PUMP裝到PUMP壞掉的設備上測試，我沒
    有參與系爭復機工程的工程技術性能驗收等語（見本院卷㈢
    第103-107頁）。綜合前開證人陳述可知原告仍是有依系爭
    協議書第2條（B）約定派工程師前往藍思公司執行系爭復機
    工程，有參與大部分之工程進度，雖於106年7月20日原告之
    工程人員皆離開工程現場，嗣後未繼續履行對下包商工作管
    理與協調的職責，亦未參與驗收，但其並非完全沒有履行系
    爭協議書第2條（B）所約定義務。又依系爭協議書第2條（B
    ）約定：「乙方針對本標的所負責的工作內容是設備復機工
    程的執行、監督與復機工程下包商的工作管理與協調」、第
    4條違約責任（A）約定：「任何一方違反本協議，需賠償守
    約方的經濟損失」（見本院卷㈠第57頁），可知依系爭協議
    書約定，縱原告未完整履行系爭協議書第2條（B）所約定給
    付義務，其效果係依第4條（A）賠償被告經濟損失，尚非不
    得請求分配利潤。
　⑶從而，依系爭協議書第2條（B）、第3條（A）、第4條（A）
    之約定，原告已有履行其對設備復機工程的執行、監督與復
    機工程下包商的工作管理與協調之給付義務，雖就工程最後
    的收尾與驗收未派人負責參與，依約仍得請求分配合作利潤
    。被告以原告人員於106年7月20日均撤離系爭復機工程現場
    為由，抗辯毋須分配合作利潤予原告云云，並不可採。
  ⒋被告尚應返還代墊款1萬8,000元：
　⑴原告主張兩造於106年6月2日原證17電子郵件中約定被告應退
    還給原告1萬8,000元的預付騰鴻公司墊款，被告尚未返還，
    應返還之等語；被告對於有前揭約定雖不爭執，然辯稱匯款
    4萬0,551元分配利潤時已經包含返還此項代墊款1萬8,000元
    等語。
　⑵查，被告匯款4萬0,551元之計算方式，係如前㈡、⒉、⑶、B.所
    述被告於106年8月15日以及106年5月30日發給原告之電子郵
    件內容所述（見本院卷㈡第235-239頁），其僅提到扣除成本
    、稅費、預留5萬元作為執行工作可能支出，即按50％/50％比
    例分配利潤，並未提及包含返還原告1萬8,000元的預付騰鴻
    公司墊款，被告抗辯匯款4萬0,551元之中已經返還原告1萬8
    ,000元的預付騰鴻公司墊款云云，與其自身所發電子郵件所
    列計算不合，並不可採。應認此項債權被告尚未清償，原告
    於本件中請求被告給付之，自屬有據。　
　㈢綜上各節，原告依系爭合約第3條第1項第2款第4目請求被告
    給付剩餘工程尾款5萬2,500元、依系爭協議書第3條約定請
    求被告分配利潤4萬3,278.22元以及依兩造間106年6月2日返
    還代墊款之約定請求1萬8,000元，均屬有據，其得請求總額
    為11萬3,778.22元【計算式：5萬2,500元＋4萬3,278.22元＋1
    萬8,000元＝11萬3,778.22元】。　　
六、綜上所述，原告依系爭合約第3條第1項第2款第4目、系爭協
    議書第3條約定以及依兩造間106年6月2日返還代墊款之約定
    請求被告給付11萬3,778.22元，及自起訴狀繕本送達翌日即
    109年8月1日（見本院卷㈠第107頁）起至清償日止，按年息5
    ％計算之利息，為有理由，應予准許。逾此範圍，為無理由
    ，應予駁回。
七、假執行之宣告：兩造均陳明願供擔保，以代釋明，聲請宣告
    假執行或免為假執行，經核原告勝訴部分，均與法律規定相
    符，爰分別酌定相當之擔保金額予以准許；至原告敗訴部分
    ，其假執行之聲請，因訴之駁回而失所附麗，不應准許。
八、本件事證已臻明確，兩造其餘攻擊防禦方法及證據，核與判
    決之結果不生影響，爰不一一論列，併此敘明。
九、訴訟費用負擔之依據：民事訴訟法第79條。　　
中　　華　　民　　國　　111 　年　　6 　　月　　10　　日

                  工程法庭    法  官    石珉千
以上正本係照原本作成。　　　　　　　　
如對本判決上訴，須於判決送達後20日之不變期間內，向本院提
出上訴狀。如委任律師提起上訴者，應一併繳納上訴審裁判費。
中　　華　　民　　國　　111 　年　　6 　　月　　13　　日
                              書記官  楊婉渝